臺灣桃園地方法院交通事件裁定　　　　　　　　　　九十三年度交聲字第二０八號
　　異　議　人
　　即受處分人　甲○○
　　原處分機關　交通部公路總局新竹區監理所中壢監理站
右列受處分人因違反道路交通管理處罰條例案件，對於原處分機關交通部公路總局新
竹區監理所中壢監理站九十三年四月二十七日所為壢監裁字第裁五三─Ｚ00000
000號裁決，聲明異議，本院裁定如左：
    主  文
原處分撤銷。
甲○○汽車行駛於高速公路，而不遵不得在路肩上行駛之管制規定，處罰鍰新台幣參
仟元，並記違規點數壹點。又汽車駕駛人，駕駛汽車有違反上開規定之行為，經交通
勤務警察制止時，拒絕停車接受稽查而逃逸，處罰鍰新台幣參仟元，並記違規點數壹
點。
    理  由
一、原處分意旨略以：本件異議人即受處分人（下稱異議人）於民國九十三年二月二
    十八日上午九時二十五分許，駕駛車號Ｈ三─三八二九號自小客車，行經國道三
    號公路南向六十一公里處時行駛右側路肩，經舉發機關國道高速公路警察局第六
    隊樹林分隊警員發現，示意異議人停車受檢，異議人竟不停車並立即駛入中線車
    道離去，前開警員為顧及其他車輛行車安全，未予強行攔查，遂於查核異議人車
    號、廠牌、顏色均符合後，依法逕行舉發，嗣經異議人依限到案提出申訴，原處
    分機關交通部公路總局新竹區監理所中壢監理站，函請舉發單位調查結果，仍認
    異議人確有前揭違規行為，依法裁處罰緩新臺幣（下同）六千元等語。
二、異議意旨略以：案發當天異議人駕駛車號Ｈ三─三八二九號自小客車，沿國道三
    號公路往南行駛，因適逢二二八大遊行及前方發生交通事故，造成車道壅塞，平
    均時速約為三十公里，異議人於行近國道三號公路南向六十一公里處時，行駛於
    外側車道，聽見警員站在路旁警車的後方吹哨指揮，遂駛入路肩停車等候指示，
    因遲遲未見警員前來處理，始駛離現場，當時警員並無進一步攔停異議人之動作
    ，卻於事後逕行舉發，異議人並無不服從公路警察之指揮或稽查取締而逃逸之情
    事，且係依員警指揮方駛入路肩停車，並非在路肩上行駛，原處分機關僅憑舉發
    員警之片面指述，即認定異議人有行駛路肩及拒絕停車接受稽查而逃逸之行為，
    實有欠公平，故提出異議云云。
三、按交通法庭認為聲明異議有理由，或聲明異議雖無理由而原處分不當或違法者，
    應以裁定將原處分經聲明異議部分撤銷，並自為裁定，道路交通案件處理辦法第
    二十條前段定有明文；次按汽車行駛高速公路，不得在路肩上行駛、利用路肩超
    越前車、倒車，高速公路交通管制規則第九條第二款規定甚詳；又道路交通管理
    處罰條例第三十三條第一項、第六十條第一項、第六十三條第一款分別規定：汽
    車行駛於高速公路，而不遵管制規定者，或汽車駕駛人有違反本條例之行為，經
    交通勤務警察制止時，拒絕停車接受稽查而逃逸者，均處三千元以上六千元以下
    罰鍰，並各記違規點數一點。
四、經查：本件異議人前開違規事實，業據證人即舉發本件違規之警員宗建國結證稱
    ：伊與警員郭司仁駕駛警車行至國道三號公路六十一公里處時，因發現一台車輛
    爆胎停在路肩，故停下警車由郭司仁下車協助該事故車換輪胎，伊則於警車後方
    警戒，該路段在當時並沒有開放路肩行駛，嗣伊見車號Ｈ三─三八二九號自小客
    車行駛路肩而來，正當伊要取締之時，該車便駛入外側車道，經伊吹哨示意停車
    受檢，該車竟變換至中外車道，再變換至中內車道行駛後逃逸，當時因為車多，
    並未強制把異議人攔下來等語綦詳（見本院九十三年六月四日訊問筆錄），並有
    卷附之國道公路警察局第六警察隊逕行舉發案件登記表、車籍作業系統查詢認可
    資料、電腦資料查詢紀錄簿及國道公路警察局第六警察隊無線電通信連絡記錄表
    各一件，分別載明本件案發當時上述警員通報排除故障車、查詢車號Ｈ三─三八
    二九號自小客車車籍資料並逕行舉發該車行駛路肩、攔車不停等情屬實，而異議
    人辯稱：其經警攔停後，警員遲未前來處理，故其自行決定駕車離去云云，則與
    常情有違，又未提出有利之證據以實其說，尚難置信。至證人即本件違規事發時
    在場之警員郭司仁證稱：異議人攔車不停後係由路肩逃逸等語，固與證人宗建國
    所證情節略有不同，然就其等於公路巡邏時，因發現故障車輛，遂由證人郭司仁
    負責協助處理，證人宗建國於故障車輛後警戒時，發現異議人違規行駛路肩，進
    而指揮攔停異議人，異議人卻不服指揮，逕行駛離現場等情，證人郭司仁與證人
    宗建國之證言則無二致，証人郭司仁於本件事發時，既專注於處理故障車輛，其
    就證人宗建國攔停異議人之情形自難完全掌握，且衡諸國道警察每日取締違規之
    案件量甚鉅，違規情節各異，警員對於非親自處理之案件經過，記憶與實情略有
    出入，亦與常情無違，尚不能以此證言之些微瑕疵而為有利於異議人之認定，況
    如上開證人有意誣陷異議人，以其等身為警察辦理刑事案件之豐富經驗，自應於
    到庭作證前勾串證言妥當，以取信於法官，豈有證言彼此出入之可能，故證人二
    人前開証言之差異，更足證明證人二人於本院結證所言，確為其等認知之事實，
    並無虛構之情事。綜上所述，異議人於前開時地在高速公路行駛路肩、拒絕停車
    接受稽查之違規事實，事證明確，已堪認定，異議人空言否認違規，並提起本件
    異議為無理由。另依道路交通管理處罰條例第七條之二：汽車駕駛人有不服指揮
    稽查而逃逸之情形者，當場不能或不宜攔截製單舉發者，得對汽車所有人逕行舉
    發處罰；前項逕行舉發，應記明車輛牌照號碼、車型等可資辨明之資料，查明汽
    車所有人姓名或名稱、住址後，製單舉發處罰之規定，「逕行舉發」非以攝影存
    證為必要，且本件事證明確已如前述，異議人辯稱警員應提出照片等證據以證明
    其違規云云，亦非可採，附此敘明。
五、揆諸上開規定，異議人於高速公路行駛路肩，應處三千元以上六千元以下罰鍰，
    並計違規點數一點，異議人復於違反前開規定，經交通勤務警察制止時，拒絕停
    車接受稽查，應再處三千元以上六千元以下罰鍰，並再記違規點數一點。原處分
    機關僅處異議人罰鍰六千元，尚非合法。是本件異議雖無理由，然因原處分違法
    ，即屬不能維持，仍應由本院將原處分撤銷並自為裁定。爰依道路交通案件處理
    辦法第二十條前段，裁定如主文。
中　　　華　　　民　　　國　　九十三　　年　　　十　　　月　　 十三 　　日
                                臺灣桃園地方法院交通法庭
                                      法　官　袁雪華
右正本證明與原本無異。
如不服本裁定，應於送達後五日內，向本院提出抗告狀。
                                      書記官　邱仲騏
中　　　華　　　民　　　國　　九十三　　年　　　十　　　月　　 十三 　　日
